---
title: "Uloha 1 R Notebook"
output: html_notebook
---
Napíšte funkciu s nasledujúcou signatúrou

combin <- function(n,k)
{
	...
}
ktorá vracia kombinačné číslo $$ n \choose k $$ Návod: Skúste implementáciu urobiť tak, aby ste nemuseli počítať faktoriály - to je veľmi neefektívne.

```{r}
combin <- function(n,k)
{
 if (n<k)
   return("Error, n je menšie ako k")
 else
    return(factorial(n)/(factorial(n-k)*factorial(k)))
}

combin(7,2)
combin(9,5)
```

Predstavte si, že v R nemáme funkciu sqrt a napíšte funkciu, ktorá vráti odhad odmocniny x. Môžete využiť napríklad iteratívny vzťah $$ a_{n+1} = \frac{1}{2}\left(a_n + \frac{x}{a_n}\right) $$​ Tento vzťah pochádza z riešenia rovnice $x-a^2=0$ Newtonovou metódou a iterácie dobre konvergujú. Odhadnite presnosť výsledku.

```{r}
odmocnina <- function(n)
{
a <- 2
min <- 1e-10
repeat
  {
  if (abs((a^2)-n) < min)
     break
  else a <- 0.5*((n/a)+a)
  }
return(a)
}

odmocnina(4)
odmocnina(16)
odmocnina(144)
```

Napíšte funkciu s nasledujúcou signatúrou

integ <- function(f, a, b)
{
	...    
}
ktorá vypočíta odhad určitého integrálu $$ \int_a^b f(x)dx $$ a jeho chybu - teda vracia dve hodnoty. Toto sa v R robí tak, že vrátite zoznam r, pričom r$integral bude hodnota a r$error jej chyba.

```{r}
integ <- function(f, a, b)
{
  f <- function(x) {sin(x)*x^2}   #{x^3} 
  return(integrate(f, a, b)) 
}

integ(sin(x)*x^2,5,7)
integ(sin(x)*x^2,5,8)
```

Napíšte funkciu so signatúrou

clear.dia <- function(s)
{
  ...
}
ktorá nahradí znaky s diakritikou v textovom reťazci príslušnými znakmi bez diakritiky, teda napríklad Čučoriedka -> Cucoriedka

```{r}
library(stringi)
clear.dia <- function(s)
{
  return(stri_trans_general(s, "Latin-ASCII"))
}

clear.dia("čučoriedka")
clear.dia("kávička")
```


Návod: Najjednoduchšie je použiť prekladový "slovník" pre náhradu znakov.
